臺灣桃園地方法院刑事交通事件裁定　　 96年度交聲字第457號
原處分機關　交通部公路總局新竹區監理所中壢監理站
異　議　人　益福運輸股份有限公司
　　　　　　　　統一編號：00.
上列異議人因違反道路交通管理處罰條例案件，對於交通部公路
總局新竹區監理所中壢監理站民國96年7 月24日以壢監裁字第裁
53-DB0000000號違反道路交通管理事件裁決書所為之處分（原舉
發案號：桃警局交字第DB0000000 號），聲明異議，本院裁定如
下：
    主  文
異議駁回。
    理  由
一、原處分意旨略以：案外人李明輝駕駛異議人即受處分人益福
    運輸股份有限公司所有之車牌號碼JF-912號營業曳引車拖曳
    30-LZ 號半拖車，於民國96年6 月26日上午8 時45分許，行
    經桃園縣平鎮市○○路與台66線路口時，為桃園縣政府警察
    局交通隊平鎮分隊查獲該車輛「載運瀝青級配會同司機過磅
    ，核重35噸，總重38.12 噸」，認異議人違反道路交通管理
    處罰條例第29條之2 第1 項、第3 項規定，當場掣開桃警局
    交字第DB0000000 號舉發違反道路交通管理事件通知單，再
    經原處分機關於96年7 月24日以壢監裁字第裁53-DB0000000
    號違反道路交通管理事件裁決書，以相同事由裁處罰鍰新臺
    幣（下同）14,000 元，並記違規紀錄1次。
二、異議意旨略以：依據交通部路政司86年11月3 日（八六）監
    字第11093 號函示「貨車裝載未逾核定總重量之百分之十者
    ，仍依免於處罰之原則辦理」，而實務上交通警察遇有超載
    未逾核定總重量百分之十之情況，通常亦均依上開函示辦理
    ，僅開立勸導單，而非舉發通知單；縱開立舉發通知單，經
    被舉發人申訴後，亦都同意撤銷舉發。異議人前開車輛載重
    為38.12 噸，未逾核定總重量35噸之10％，依上開交通部函
    示，尚在免罰之原則之列，故對該裁決書之處分實難信服，
    因而請求撤銷此部分之原處分等語。
三、按「汽車裝載貨物超過核定之總重量、總聯結重量者，處汽
    車所有人罰鍰，並記汽車違規紀錄一次，其應歸責於汽車駕
    駛人時，除依第三項規定處汽車駕駛人罰鍰及依第六十三條
    第一項第二款規定記點外，並記該汽車違規紀錄一次。」、
    「有前二項規定之情形者，應責令改正或當場禁止通行，並
    處新臺幣一萬元罰鍰，超載十公噸以下者，以總超載部分，
    每一公噸加罰新臺幣一千元；超載逾十公噸至二十公噸以下
    者，以總超載部分，每一公噸加罰新臺幣二千元；超載逾二
    十公噸至三十公噸以下者，以總超載部分，每一公噸加罰新
    臺幣三千元；超載逾三十公噸者，以總超載部分，每一公噸
    加罰新臺幣五千元。未滿一公噸以一公噸計算。」，道路交
    通管理處罰條例第29條之2第1項、第3項定有明文。經查：
（一）本件訴外人李明輝駕駛異議人所有之上揭車輛，於上開時
      、地，經桃園縣政府警察局交通隊平鎮分隊測得該車輛「
      載運瀝青級配會同司機過磅，核重35噸，總重38.12 噸」
      等情，有汽車車籍查詢、拖車車籍查詢、台亞南平路站地
      磅記錄單、桃園縣政府警察局96年6 月26日桃警局交字第
      DB0000000 號舉發違反道路交通管理事件通知單、原處分
      機關96年7 月24日壢監裁字第裁53-DB0000000號違反道路
      交通管理事件裁決書在卷可佐，復為異議人所不爭執，則
      異議人確有超速違規之事實，應堪認定。
（二）雖依違反道路交通管理事件統一裁罰基準及處理細則第12
      條第1 項第13款規定：駕駛汽車裝載貨物超過核定之總重
      量或總聯結重量，未逾百分之十，而未嚴重危害交通安全
      、秩序或發生交通事故，且情節輕微，以不舉發為適當者
      ，交通勤務警察或依法令執行交通稽查任務人員得對其施
      以勸導，免予舉發；且主管機關交通部亦曾就貨車裝載未
      逾核定總重量之百分之十者，得否免罰一事，曾於 65年4
      月1 日以路台字第44915 號函、86年11月3 日（八六）監
      字第11093 號函，同意得免予處罰。惟查，前引裁罰基準
      及處理細則規定，係法律授權舉發員警就個案違規行為為
      通盤考量後，選擇予以舉發，或以勸導代替舉發，此在學
      理上稱為行政裁量，並非謂凡合於上開規定者，交通勤務
      警察或依法令執行交通稽查任務人員即不得舉發，否則，
      豈非形同允許行政機關片面將法律規定之限重一律提高為
      核定總重量之百分之10？此當非前開規定之本意。至於警
      員之舉發決定是否適當，事屬行政機關之固有權限，除有
      重大瑕疵或違法之情形外，並非本院所得置喙，而本件警
      員之舉發顯無明顯瑕疵可指，依上說明，本院自無審查其
      妥當性之餘地。
（三）再者，由交通部90年6 月5 日以（90）交路字第039396號
      、90年9 月21日（90）交路字第054777號、90年9 月24日
      （90）交路字第054778號分別函覆警政署：「篩選後舉發
      之違規者，其逾越法規標準之核算，本部認為宜依量測違
      規數值扣除各該執法器材容許誤差值（而非貴署所指之寬
      容值），經與法規標準扣減後，所得之值即為實際違規值
      （例如：以固定地磅舉發核定總重量為三十五公噸之半聯
      結車，如其量測違規數值為四十二公噸，則其實際超載違
      規值為六點九公噸，6.9=42-0.1( 警政署提供之公差值)-
      35），再據依違反道路交通管理事件統一裁罰標準及處理
      細則規定予以分級處罰，俾較符合法理與度量衡相關量測
      之規定。」、「處罰機關接獲員警移送未逾核定總重量百
      分之十之通知單如何裁罰乙節，本部當轉請各處罰機關依
      違反道路交通管理事件統一裁罰標準及處理細則第三十四
      條規定，於轉請原舉發單位查證後，再依同細則第四十三
      條規定，參酌舉發違規事實、違反情節、稽查人員處理意
      見及被處分人之陳述後，自本權責審慎處理。」、「任何
      執法與處罰之作為應以維護交通安全為首要目的，並以道
      路交通管理處罰條例之規定為有無違規之標準，現階段部
      分警察機關執法因考量儀器誤差、路況、交通環境、駕駛
      人對各類誤差控制及習慣等因素，而以一定之『寬容值』
      作為篩選舉發處罰對象之作法，實應以安全為考量，審慎
      面對；另以絕對之寬容數值套用於變動之環境與交通中，
      甚或建議修正納入法規規範，有欠妥適，除有違相關既有
      法定標準外，亦逾越母法授權而與行政程序法相關規定牴
      觸，故本案貴署建請修法明訂寬容值規定乙節，實宜審慎
      再酌。」，益徵有關貨車超載之處罰標準，乃原處分機關
      考量儀器誤差、路況、交通環境、駕駛人對各類誤差控制
      及習慣等因素，並參酌舉發違規事實、違反情節、稽查人
      員處理意見及被處分人之陳述後，本於權責審慎處理。因
      此警察機關、原處分機關究竟放寬載重逾核定總重量多少
      百分比以上始行取締，係屬於警察機關、原處分機關之行
      政裁量權，與法律是否變更無涉，如何裁決當屬其裁量權
      行使之範圍，苟其裁量並未逾越法規授權之範圍，或並無
      裁量濫用之情事，其處分即屬適法，超載車輛之所有人尚
      無主張舉發單位應裁量免予舉發之空間。
四、綜上所述，異議人所有之車輛因於上開時、地超載，而遭原
    舉發單位開單舉發之事證已臻明確。原處分機關援引道路交
    通管理處罰條例第29條之2 第1 項、第3 項規定，裁處異議
    人罰鍰新臺幣（下同）14,000元，並記違規紀錄1 次，依法
    固屬有據，異議意旨指摘原處分不當，為無理由，應予駁回
    。
五、據上論斷，應依道路交通管理處罰條例第87條第2 項、道路
    交通案件處理辦法第19條，裁定如主文。
中　　華　　民　　國　　96　　年　　9 　　月　　28　　日
                     刑事第十二庭  法　官　羅國鴻
以上正本證明與原本無異。
如不服本裁定，應於送達後5 日內，向本院提出抗告狀。
　　　　　　　　　　　　　　　     書記官　戴育萍
中　　華　　民　　國　　96　　年　　10　　月　　2 　　日
